臺灣高等法院高雄分院刑事判決　　　　　　　　　　九十一年度上易字第二二六號
　　　上　訴　人
　　　即　被　告　乙○○
右上訴人因傷害案件，不服臺灣高雄地方法院九十年度易字第二三二一號中華民國九
十年十二月二十四日第一審判決（起訴案號：臺灣高雄地方法院檢察署九十年度調偵
字第八○號），提起上訴，本院判決如左：
      主      文
原判決關於乙○○部分撤銷。
乙○○共同連續傷害人之身體，處有期徒刑參月，如易科罰金，以參佰元折算壹日。
      事      實
一、乙○○為位於高雄縣仁武鄉○○村○○街信大營造公司所承攬之新桃花源工程內
    擔任釘板模之下游包商，於民國八十九年八月三十日十一時許接近中午時，乙○
    ○在工地內見工人孫甲茂正將板模進行分類，即叫孫甲茂一同幫忙拆板模，孫甲
    茂即以非其專業而予以拒絕，乙○○即心生不滿而離開，於是日十四時許，竟夥
    同李清寶（業經原審判處有期徒刑三月確定）及一位姓名、年籍不詳綽號「阿祥
    」之成年男子，共同基於傷害人身體之犯意聯絡，並基於概括之犯意，由「阿祥
    」駕駛車牌號碼不詳之自小客車至前開工地，乙○○一見孫甲茂正在工地內，立
    即下車以徒手握拳方式毆打孫甲茂，適有正在工地內收拾支撐板模木條之丙○○
    見孫甲茂被毆打且跌倒於地上，立即趕過去欲勸架，因手上正抱著所收拾之木條
    ，致乙○○、李清寶及「阿祥」見狀後誤會係要打架，隨即由李清寶及「阿祥」
    二人共同架住丙○○，乙○○亦以徒手握拳方式毆擊丙○○之腹部及臉部等處，
    致丙○○倒地無法動彈始罷手，並一同離去，分別致孫甲茂受有左顴部挫傷之傷
    害，及致丙○○受有雙眼眶部兩眼結膜下出血、下唇部、下頰部、左下肢多處撞
    挫傷之傷害。
二、案經被害人孫甲茂及丙○○分別訴請高雄縣警察局仁武分局報請臺灣高雄地方法
    院檢察署檢察官偵查起訴。
      理      由
一、右揭事實，業據上訴人即被告乙○○自承︰我因為早上告訴人孫甲茂之口氣不佳
    所以動手毆打他，另對於告訴人孫展權則是因誤會其手抱木棍過來係為要打架亦
    毆打等情不諱。
二、經查︰
（一）前揭被告乙○○與告訴人孫甲茂間之誤會進而引起被告乙○○之不悅，於前開
      時、地由被告乙○○夥同共犯李清寶及「阿祥」等男子共同毆打告訴人二人等
      事實，分別據告訴人孫甲茂指述︰我於當甲早上因被告乙○○要我幫忙，但我
      不是板模師父，故拒絕乙○○，直到下午乙○○及李清寶等共三人一同搭乘自
      小客車至工地，乙○○下車看到我就打我一拳，丙○○看到我被打就過來，但
      李清寶及另一人就先架住丙○○，乙○○就毆打丙○○，乙○○、李清寶及「
      阿祥」等三人都有毆打丙○○等語綦詳，及告訴人丙○○指稱︰當甲下午上工
      時，我看到有一台車到工地停在孫甲茂前，乙○○下車後即毆打孫甲茂，另外
      一名亦下車毆打之，我看到孫甲茂已倒在板模上，即過去欲勸架，因當時我在
      整理支撐板模之木條，手中抱著一捆數十條木棍，還沒走三步，李清寶及另一
      名即衝過來架住我，致手中木棍均散落，乙○○即過來以拳頭毆打我之眼睛及
      雙臉頰，乙○○鬆手後旁邊二人即李清寶等人亦開始毆打我，直到我被打得倒
      地不起才停手，我根本沒機會還手等情甚明。
（二）復觀之被告乙○○於警訊中供稱︰「當時我開車載李清寶等二人至工地，一下
      車即見孫甲茂，便詢問早上工作時口氣為何不好，便用拳頭揮向頭部一拳，而
      劉展權係誤會而將其毆打，因劉展權看我毆打孫甲茂要過來勸阻，但手上持一
      支工作中之木棒，而讓我友人李清寶等二人誤以為要打架，故搶其木棒抓住他
      的手，我見狀即向劉展權一直揮拳毆打其頭部，李清寶等二人當時有動手毆打
      。」、「是我臨時遇到李清寶等二人，因當時我在家附近欲回工地拿工具便請
      李清寶等二人開車陪同抵工地，我並無請二人一同毆打孫甲茂和丙○○。」等
      語（見警訊卷第四頁背面、第五頁），於檢察官偵查中則供稱︰「我之前叫他
      們拆板模，他們不願意，後來我跟李清寶回工地要拿工具，有位綽號阿祥載我
      們過去，到了工地看到孫甲茂我就打他，丙○○走過來，我看到他手上抱著木
      棍以為他要打我們，我就連他一起打。」、「只有我一人動手。」等語（見偵
      字卷第十一頁正、反面），於原審調查時另供稱︰「原是李清寶騎機車在我回
      工地，在鼓山區靠近西子灣附近路上遇到阿祥他有開車，李清寶就把機車停在
      公園陸橋旁，我們就搭阿祥的車子回到工地。」、「我看丙○○跑過來，他右
      手拿著撐板模的木棍過來，李清寶就把丙○○推開，我就過去徒手打丙○○，
      阿祥也下車擋者丙○○，阿祥怎們擋丙○○我現在也記不清楚，我都是打丙○
      ○的臉部‧‧‧。」等語（見原審卷第十九頁、第二十頁），另共犯李清寶則
      亦分別於警、偵訊及原審調查時分別供稱︰「是乙○○叫我陪同至工地取工具
      ，並無告訴我要做其他事情，而另一名男子我不認識，他是乙○○友人，我與
      乙○○相遇後，乙○○叫我騎機車載至工地時，在路上遇見該姓名不詳男子，
      因他開車故由乙○○委請他載我們一同前往。」、「（當甲）沒有（動手打丙
      ○○），我看見他手上有抱木棍，所以我把他推開，我沒有打他，．．．我把
      他推開，我就走開了。」、「（當甲為何到工地？）當甲中午一點時是乙○○
      打電話給我叫我去工地拿工具，我就騎車到澄清湖後面那個工地找乙○○，後
      來來一個開車的人，那個人我不認識。」、「（究竟到哪裡接乙○○？）我是
      到民族路與大順路口，那時乙○○跟一名不詳人士已經在那裡了，‧‧‧阿祥
      他有車子，我們就座阿祥的車子，我把我的機車停在九如路跟民族路路邊。」
      、「（有無將機車停在公園陸橋？）沒有。」、「由阿祥開車載我們到乙○○
      的工地我們三人下車，乙○○就去打孫甲茂一拳，‧‧‧後來，我就看到丙○
      ○抱著三支木棍出來，我就把丙○○的棍子推開，棍子就掉了，丙○○沒有跌
      倒，阿祥就從後面抓住丙○○，乙○○就跑過來打丙○○，乙○○是徒手打丙
      ○○的臉及身體。」等語，綜前，被告乙○○有關李清寶究竟有無出手傷害告
      訴人丙○○部分，先稱李清寶有搶下告訴人丙○○手中之木棍，並抓住告訴人
      丙○○，復稱只有我一人動手，另改稱李清寶見告訴人丙○○過來，李清寶就
      把丙○○推開，阿祥也擋著告訴人丙○○，但阿祥怎麼擋告訴人丙○○已記不
      清楚云云，是被告乙○○先後不一之陳述，實不無疑義，且被告乙○○是從正
      面毆打告訴人丙○○，竟稱不記得「阿祥」如何擋著告訴人丙○○，且告訴人
      丙○○若無其他人壓制，怎會毫不為防禦之行為竟任令被告乙○○一人毆打？
      是被告乙○○此部分所述，顯係為迴護其他共犯之詞，並不足採。又有關於被
      告乙○○與李清寶如何至工地內部分，究係由李清寶騎乘機車載被告乙○○，
      於半路上遇到駕駛自小客車之「阿祥」，將機車停在公園陸橋旁，或是臨時遇
      到被告李清寶及「阿祥」二人再搭其便車至工地先後所述不一，實不無疑問，
      且被告乙○○到達工地後，一下車看到告訴人孫甲茂，立即動手打人，接著毆
      打告訴人丙○○，根本未取工具之跡，再參以告訴人孫甲茂係民國三十八年次
      出生即五十二歲年齡之人，對於被告乙○○突如其來之毆擊根本無力閃躲及防
      衛，李清寶竟毫不詫異，而未加勸阻，見告訴人丙○○過來，即誤認告訴人丙
      ○○欲打人，亦立即阻擋、壓制並毆打告訴人丙○○等情，足認被告乙○○及
      李清寶與「阿祥」三人間有毆打告訴人二人之共同犯意。
（三）此外，告訴人孫甲茂及告訴人丙○○因被告乙○○及李清寶二人之行為，分別
      受有左顴部挫傷之傷害及雙眼眼結膜下出血、下唇部、下頰部、左下肢多處撞
      挫傷合併瘀腫之傷害，有鄭乃容醫院診斷證明書二紙、新高鳳醫院診斷證明書
      及薛政煌牙醫診所診斷證明書各一紙在警訊卷可參。
（四）綜上所述，足見被告乙○○前開所辯，顯係卸責之詞，不足採信。本件事證明
      確，被告乙○○傷害犯行，洵堪認定。
三、核被告乙○○所為，係犯刑法第二百七十七條第一項之傷害罪。被告乙○○與李
    清寶及姓名年籍不詳綽號「阿祥」之成年男子彼此間，就上開傷害犯行互有犯意
    聯絡及行為分擔，均為共同正犯。被告乙○○先後傷害告訴人丙○○、孫甲茂二
    人之犯行，時間緊接，手法相同，且係犯構成要件相同之罪名，顯係基於概括犯
    意反覆為之，應依連續犯之規定，以一罪論，並依法加重其刑。
四、原判決就被告乙○○部分，以被告乙○○罪證明確，因予論罪科刑，固非無見；
    惟查：被告乙○○雖與告訴人二人以十二萬元達成賠償之協議，然於原審時僅支
    付告訴人二人二萬三千元，但陸續又於九十年十二月十日、九十一年一月二日、
    九十一年二月二十五日分別每次匯一萬元給告訴人丙○○，此有郵局匯票三紙在
    本院卷可憑，原判決對此未及審酌，尚有未洽。被告乙○○上訴意旨，以原判決
    量刑過重為由，指摘原判決該部分不當，雖無理由，然原判決關於被告乙○○部
    分既有上開可議之處，自屬無可維持，應由本院將原判決關於被告乙○○部分予
    以撤銷改判。爰審酌被告乙○○無犯罪前科，有台灣高等法院被告全國前案紀錄
    表各一紙在卷足憑，被告乙○○僅因細故動輒暴力相向，其係本件之主導者，對
    於告訴人二人所受傷害之程度及所生之損害，事後已賠償告訴人五萬三千元之款
    項等一切情狀，量處有期徒刑三月。被告乙○○行為後，刑法第四十一條業於九
    十年一月十日修正公布，同年月十二日生效，應依修正後刑法第四十一條第一項
    規定諭知如易科罰金之折算標準。
據上論斷，應依刑事訴訟法第三百六十九條第一項前段、第三百六十四條、第二百九
十九條第一項前段、刑法第二條第一項前段、第二十八條、第五十六條、第二百七十
七條第一項、第四十一條第一項，罰金罰鍰提高標準條例第一條前段、第二條，判決
如主文。
本案經檢察官王登榮到庭執行職務。
中      華      民      國    九十一    年      三      月     二十     日
                              臺灣高等法院高雄分院刑事第一庭
                                  審判長法官  王光照
                                        法官  黃仁松
                                        法官  黃壽燕
右正本證明與原本無異。
不得上訴。
                                      書記官  黃富美
中    華    民    國     九十一     年       三       月    二十一      日
附錄本判決論罪科刑法條：
刑法第二百七十七條第一項：
  傷害人之身體或健康者，處三年以下有期徒刑，拘役或一千元以下罰金。
                                                                        Ｆ
